【裁判字號】    98,易,363
【裁判日期】    980430
【裁判案由】    詐欺
【裁判全文】
臺灣板橋地方法院刑事判決               98年度易字第363號
公  訴  人  臺灣板橋地方法院檢察署檢察官
被      告  乙○○
上列被告因詐欺案件，經檢察官提起公訴（98年度偵字第3199號
），本院判決如下：
    主    文
乙○○幫助犯詐欺取財罪，處有期徒刑參月，如易科罰金，以新
臺幣壹仟元折算壹日。
    事    實
一、乙○○知將其存摺、提款卡及密碼交予他人，應係供他人為
    詐欺等不法犯罪行為贓款匯入之人頭帳戶所用，竟基於幫助
    詐欺之犯意，於民國97年4 月初（起訴書誤載為96年5 月間
    ），至臺北縣三重市○○○路上尊龍客運公司，將其前於96
    年5 月25日開立之合作金庫商業銀行復興分行（下稱合作金
    庫）帳號0000000000000000號帳戶之存摺、金融卡及密碼郵
    寄予真實姓名、年籍不詳之成年人所屬之詐欺集團使用。嗣
    該成年人所屬之犯罪集團成員，基於意圖為自己不法所有之
    意圖，於97年4 月2 日下午6 時許，撥打電話向甲○○佯稱
    其匯款程序有誤，欲為其取消分期付款設定等語，致使甲○
    ○陷於錯誤，於同日依對方指示至郵局操作自動提款機，而
    接續轉帳新臺幣（下同）20,443元、8,639 元合計29,082元
    至乙○○上開合作金庫帳戶內。嗣甲○○發覺受騙而報警處
    理，經警循線查獲。
二、案經臺北縣政府警察局蘆洲分局報告臺灣苗栗地方法院檢察
    署偵辦，臺灣苗栗地方法院檢察署呈請臺灣高等法院檢察署
    准予移轉臺灣板橋地方法院檢察署偵查後起訴。
    理    由
一、證據能力部分：
  (一)被告以外之人於審判外之言詞或書面陳述，除法律有規定者
    外，不得作為證據；被告以外之人於審判外之陳述，雖不符
    刑事訴訟法第159 條之1 至第159 條之4 之規定，而經當事
    人於審判程序同意作為證據，法院審酌該言詞陳述或書面陳
    述作成時之情況，認為適當者，亦得為證據。當事人、代理
    人或辯護人於法院調查證據時，知有第159 條第1 項不得為
    證據之情形，而未於言詞辯論終結前聲明異議者，視為有前
    項之同意，刑事訴訟法第159 條第1 項、第159 條之5 分別
    定有明文。證人甲○○於警詢所為之陳述，雖屬審判外之陳
    述，惟被告於本院準備程序中並未主張甲○○於警詢之陳述
    無證據能力，本院審酌證人前開供述證據作成時之情況，並
    無不能自由陳述之情形，亦無違法取證或其他瑕疵，且其僅
    單純陳述其遭人詐欺之客觀事實，其證言亦無誤認之情形，
    認為以之為證據尚屬適當，自得為證據。
  (二)被告對卷附上開合作金庫帳戶開戶資料、交易明細、受理刑
    事案件報案三聯單、內政部警政署反詐騙案件紀錄表、受理
    詐騙帳戶通報警示簡便格式表之證據能力不爭執（見本院98
    年3 月24日準備程序筆錄），且查前開證據並無不得作為證
    據之事由，依法自得作為證據。
二、實體部分：
  (一)被告固坦承於97年4 月初，至臺北縣三重市○○○路上尊龍
    客運公司，將前開其所有之合作金庫帳戶存摺、金融卡及密
    碼郵寄予真實姓名、年籍不詳之人，惟矢口否認有何幫助詐
    欺犯行，辯稱：因伊應徵工作，對方向伊索取帳戶，稱要將
    錢存入伊之帳戶內檢視可否領取，伊便將帳戶存簿及提款卡
    、密碼郵寄給對方云云。
  (二)經查：
  (1)證人甲○○於警詢中就其於97年4 月2 日晚間6 時許，接獲
    他人以電話向其謊稱其匯款程序有誤，欲為其取消分期付款
    ，而指示其操作提款機而轉帳共計29,082元至合作金庫帳號
    0000000000000000號帳戶一情指述明確（見臺灣苗栗地方法
    院檢察署97年度偵字第4846號偵查卷第41至42頁），並有甲
    ○○分別轉帳20,443元、8,639 元至合作金庫帳號00000000
    00000000號帳戶之郵局交易明細2 份、前開合作金庫帳戶交
    易明細表1 份在卷可參，又前開合作金庫帳號000000000000
    0000號帳戶係被告於96年5 月25日所開立，原為其使用之帳
    戶，亦據被告於檢察官偵查中自承在卷（見前開偵查卷第82
    頁），復有合作金庫客戶全部往來帳戶查詢單1 份在卷可稽
    。甲○○確有遭人詐騙而轉帳合計29,082元至被告前開合作
    金庫帳戶一情，堪以認定。
  (2)金融機構帳戶為個人理財工具，極具專屬性，一般人不致隨
    意出借或借用他人帳戶使用，且前往金融機關開立帳戶多無
    特殊限制，一般民眾皆得以存入最低開戶金額之方式申請之
    ，況一般人可在不同之金融機構申請多數之存款帳戶使用，
    此乃眾所週知之事實，如非供作不法用途，大可以自己名義
    申請開戶，實毋須使用他人帳戶。況現今犯罪集團或不法份
    子為掩飾其不法獲利行徑，避免執法人員之追究處罰，常誘
    使一般民眾提供金融機構帳戶存摺、提款卡，渠等再以此帳
    戶供作對外詐騙或其他各種財產犯罪之不法用途使用等情事
    ，業經電視新聞及報章雜誌等大眾傳播媒體多所披露，政府
    亦極力宣導，一般人對此自難諉為不知，自當謹慎管領自身
    帳戶。被告為30餘歲、智識正常之人，顯可理解前開極為平
    常之生活常識，絕無可能於他人向之索取帳戶使用時毫所疑
    而不加詢問，而該索取被告帳戶使用之人，既欲以被告帳戶
    供詐騙他人匯入款項之用，為免被告不明所以擅自處分或停
    用帳戶，致使渠等大費周章詐騙他人匯入款項後，竟無法順
    利取得詐欺贓款，當會據實告知被告渠等索取帳戶之用途，
    被告顯然知悉其所交付之帳戶應係供作他人從事不法匯款所
    用。
  (3)被告雖辯稱其係因應徵工作而交付前開帳戶，對方詢問伊是
    否積欠銀行債務，對方欲將錢存入帳戶試領云云。然苟被告
    交付帳戶係為存入薪資，其只需告知對方其帳號即可供存入
    薪資或轉帳，實無交付提款卡並告以密碼之必要，況持有提
    款卡及帳戶密碼即可提領帳戶內現金，若非另有所圖，為免
    他人任意提領其帳戶內之現金，被告斷無可能將帳戶提款卡
    及密碼交予他人供人自由提領帳戶款項。況核發薪資之人僅
    須將薪資悉數存入受領薪資之人指定之帳戶內即已完成給付
    ，縱日後受理薪資之人無法順利自帳戶內提領款項，該受領
    薪資或帳戶所有人逕向銀行請求給付即可，且被告是否積欠
    銀行款項，可否順利提領帳戶金錢等情，均與核發薪資者無
    關，自無所謂測試帳戶提領款項之必要，佐以被告於檢察官
    偵查中自承以往應徵工作毋須交付提款卡密碼或測試領款之
    情事等語（見前開偵查卷第83頁），被告顯無可能相信對方
    所稱測試提領狀況等語即貿然交付帳戶，其辯稱因對方欲測
    試可否領款而交付帳戶云云，顯違情理。至被告辯稱：伊於
    交付前開帳戶隔日晚上感覺不對，打電話聯絡不上對方，便
    到銀行止付，但帳戶已經列為警示帳戶云云。被告於本院審
    理時供稱；伊不知伊所應徵公司之名稱、所在地，亦不知與
    伊接洽之人姓名、年籍為何等語（見本院98年3 月24日準備
    程序筆錄），果其有取回帳戶之意，當會於交付帳戶時詢問
    對方資料，以利日後向之追索取回。實則不然，其於全然不
    知索取帳戶者任何資料情況下，率爾交付帳戶予人使用，其
    無意取回帳戶，欲任他人處置、使用帳戶之意甚明。又被告
    於檢察官偵查中供陳：於此之前，伊曾另交付存摺、提款卡
    及密碼予對方，對方稱不能提領，要伊交付他本，伊才交付
    本案存摺、提款卡及密碼等語（見前開偵查卷第82頁）。被
    告前於交付另個帳戶之存摺、提款卡及密碼時不覺有疑，旋
    再交付本案帳戶存摺、提款卡及密碼，則豈會於2 次交付帳
    戶隔日突覺有疑，且適於被害人甲○○業遭詐騙匯入款項，
    詐騙之人已將款項提領一空，經警將被告帳戶列為警示帳戶
    後，被告始有所警覺而欲停止帳戶之使用，於時點上未免過
    於巧合，且被告前開帳戶業經列為警示帳戶，顯見該帳戶遭
    用以詐欺匯款一事業已敗露，此時被告再為停用前開帳戶之
    舉，全然無濟於事，亦無法為被告有利之佐證。被告前開所
    辯，均違情理，顯為事後卸責之詞，要無可採。
  (3)綜上，被告犯行堪以認定。本件事證明確，自應依法論科。
三、按刑法上之幫助犯，係對於犯罪與正犯有共同之認識，而以
    幫助之意思，對於正犯資以助力，而未參與實施犯罪之行為
    者而言（此有最高法院75年度臺上字第1509號、88年度臺上
    字第1270號判決意旨可參）。是核被告所為，係犯刑法第30
    條第1 項前段、第339 條第1 項之幫助詐欺取財罪。被告係
    基於幫助詐欺取財之意思，提供帳戶之存摺、提款卡及密碼
    ，供詐欺贓款匯入、提領所用，係提供詐欺構成要件以外之
    助力，為詐欺取財罪之幫助犯，應依刑法第30條第2 項規定
    減輕其刑。爰審酌被告任意提供帳戶供人詐欺所用，助長詐
    欺犯行，致使被害人因受詐欺而損失之財物無從追索，所為
    自無足取，並衡其素行、犯罪動機、手段、所提供帳戶雖僅
    一，本件詐欺集團藉被告帳戶詐得款項2 萬餘元，金額非鉅
    ，及被告犯罪後未見悔意，態度不佳等情狀，判處如主文所
    示之刑，並諭知易科罰金之折算標準，以示懲警。至被告名
    義之前開合作金庫帳戶存摺、提款卡，雖為供犯罪所用之物
    ，然因被告業已交予詐欺集團使用，非屬被告所有之物，且
    未扣案，亦非違禁物，爰不予宣告沒收，併予敘明。
四、據上論斷，應依刑事訴訟法第299 條第1 項前段，刑法第30
    條、第339 條第1 項、第41條第1 項前段，刑法施行法第1
    條之1 ，判決如主文。
本案經檢察官鄭潔如到庭執行職務。
中    華    民    國    98    年    4     月    30    日
                  刑事第十五庭  審判長法  官  李君豪
                                      法  官  錢衍蓁
                                      法  官  何燕蓉
上列正本證明與原本無異。
如不服本判決，應於判決送達後10日內敘明上訴理由，向本院提
出上訴狀 (應附繕本) ，上訴於臺灣高等法院。其未敘述上訴理
由者，應於上訴期間屆滿後20日內向本院補提理由書「切勿逕送
上級法院」。
                                      書記官  李崇文
中    華    民    國    98    年    5     月    1     日
附錄本案論罪科刑法條全文：
中華民國刑法第339條第1項
（普通詐欺罪）
意圖為自己或第三人不法之所有，以詐術使人將本人或第三人之
物交付者，處5年以下有期徒刑、拘役或科或併科1千元以下罰金
。


司法院資訊處製作；財團法人民間司法改革基金會備份。
